臺灣高等法院刑事判決　　　　　　　 96年度交上易字第245號
上　訴　人
即　被　告　丙○○
上列上訴人即被告因過失傷害案件，不服臺灣板橋地方法院九十
六年度交易字第五六號，中華民國九十六年六月八日第一審判決
（起訴案號：臺灣板橋地方法院檢察署九十五年度偵字第二二八
四六號），提起上訴，本院判決如下：
    主  文
原判決撤銷。
丙○○從事業務之人，因業務上之過失傷害人，處拘役伍拾日，
如易科罰金，以新臺幣壹仟元折算壹日，減為拘役貳拾伍日，如
易科罰金，以新臺幣壹仟元折算壹日。
    事  實
一、丙○○係臺北縣五股鄉○○路七十七巷十六號「大欣印鐵有
    限公司」（下稱大欣公司）之員工，負責該公司堆高機（屬
    非汽車之動力機械，起訴書誤載為「推高機」）之駕駛，工
    作內容係駕駛堆高機裝卸貨物，為從事駕駛業務之人。其於
    民國九十五年七月二十四日中午十二時五分許，在臺北縣五
    股鄉○○路七十七巷十六號工廠內操作堆高機作業，準備自
    工廠駛出進入廠前車道，橫越至車道對面卸載停在車道上之
    貨車上之貨物時，本應注意堆高機係非屬汽車之動力機械，
    依其原廠設計製造之構造、功能及用途，不具行車安全性能
    ，僅專供場站內使用，不宜行駛公路，縱其駕駛堆高機自路
    外駛入車道，亦應注意左右來車，並讓行進中之車輛優先通
    行，而依當時情節又無不能注意之情形，竟疏未注意及此，
    即駕駛編號一四Ｅ０三八九四號堆高機貿然駛出工廠門口欲
    駛入廠前車道；適有丁○騎乘乙○○所有之車號ＣＶ９－８
    ９０號重型機車，自其右方沿其廠前五股鄉○○路七十七巷
    車道由觀音山往登林路方向駛來，因遇上開貨車停在其行車
    方向前方之車道上阻礙其行駛，乃向左繞道，因丙○○所駕
    堆高機前方突出之升降桿已伸出車道上，致與丁○所騎機車
    之左側車身發生擦撞，丁○因而人車倒地滑行，受有左上臂
    約十二公分ｘ四公分擦傷、左肘約五ｘ一公分擦傷、右膝約
    三ｘ三公分擦傷、左膝約五ｘ二公分擦傷等傷害。車禍發生
    後，丁○自行返家告知其配偶乙○○上情，乙○○遂前往上
    址工廠理論，並與丙○○就車禍發生經過及責任歸屬有所爭
    執，二人遂推由乙○○報警處理。嗣臺北縣政府警察局蘆洲
    分局德音派出所警員戊○○據報前往肇事現場處理，丙○○
    於有偵查犯罪職權之公務員尚未知悉犯罪前，即主動向到場
    處理之戊○○坦承肇事並接受裁判，戊○○認此屬交通事故
    ，再轉通知臺北縣政府警察局蘆洲分局交通隊警員甲○○到
    場處理。
二、案經被害人丁○訴由臺北縣政府警察局蘆洲分局報請臺灣板
    橋地方法院檢察署檢察官偵查起訴。
    理  由
壹、程序方面：
一、按被告之自白非出於強暴、脅迫、利誘、詐欺、疲勞訊問、
    違法羈押或其他不正之方法，且與事實相符者，得為證據，
    刑事訴訟法第一百五十六條第一項定有明文。本案被告丙○○於原審及本院審理中均不爭執其自白具有任意性，且衡諸
    本案相關證據，顯見其自白與事實相符，故依上開規定，被
    告丙○○之自白有證據能力。
二、按被告以外之人於審判外之言詞或書面陳述，除法律有規定
    者外，不得作為證據；又被告以外之人於審判外之陳述，雖
    不符合同法第一百五十九條之一至第一百五十九條之四之規
    定，但經當事人於審判程序同意作為證據，法院審酌該言詞
    陳述或書面陳述作成時之情況，認為適當者，亦得為證據。
    當事人、代理人或辯護人於法院調查證據時，知有第一百五
    十九條第一項不得為證據之情形，而未於言詞辯論終結前聲
    明異議者，視為有前項之同意，刑事訴訟法第一百五十九條
    第一項及第一百五十九條之五分別定有明文。經查，本判決
    下列所引用之各該被告以外之人於審判外之陳述（包含書面
    陳述），除公務員職務上製作之紀錄文書，及從事業務之人
    於業務上製作之證明文書，並無顯不可信之情況，分別依刑
    事訴訟法第一百五十九條之四第一款、第二款規定，有證據
    能力外，其餘亦屬傳聞證據部分，檢察官及被告於本院準備
    程序及審判期日中，均明示同意此部分之證據有證據能力，
    且迄至言詞辯論終結前亦未撤回前開同意，本院審酌上開證
    據資料製作時之情況，尚無違法不當及證明力明顯過低之瑕
    疵，亦認為以之作為證據應屬適當，故揆諸前開規定，爰依
    刑事訴訟法第一百五十九條之五規定，認前揭證據資料均有
    證據能力。
三、另「被告以外之人於審判外之言詞或書面陳述，除法律有規
    定者外，不得作為證據」，刑事訴訟法第一百五十九條第一
    項固定有明文，然「鑑定之經過及其結果，應命鑑定人以言
    詞或報告」，同法第二百零六條第一項亦規定甚明。是鑑定
    人以「書面」為鑑定報告提出於法院，依刑事訴訟法第一百
    五十九條第一項立法理由及同法第二百零六條第一項規定，
    即具有證據能力。又法院或檢察官得囑託醫院、學校或其他
    相當之機關、團體為鑑定，或審查他人之鑑定，並準用第二
    百零三條至第二百零六條之一之規定，刑事訴訟法第二百零
　  八條第一項亦定有明文。依此，檢察官對於偵查中之案件，
    認須實施鑑定者，得就具體個案選任鑑定人或囑託鑑定機關
    （團體）為之；本件於偵查中，檢察官囑託臺灣省臺北縣區
    車輛行車事故鑑定委員會實施鑑定，則該鑑定機關（團體）
    所出具之書面鑑定報告，應屬刑事訴訟法第二百零六條所定
    之傳聞例外，當具有證據能力，而得為本案之證據。
貳、實體方面：
一、訊據上訴人即被告丙○○固坦承其於九十五年七月二十四日
    中午十二時五分許，駕駛大欣公司堆高機，在臺北縣五股鄉
    ○○路七十七巷十六號前，與被害人丁○所騎乘之ＣＶ９－
    ８９０號重型機車發生擦撞，因而致被害人丁○受有傷害之
    事實不諱，亦不否認其係在大欣公司之工廠擔任堆高機駕駛
    工作，係以從事駕駛堆高機為業務之人，但矢口否認被訴業
    務過失傷害之犯行，辯稱：本件車禍之發生係因被害人丁○
    之機車車速太快及逆向靠左行駛，伊並無過失，且係伊主動
    告知警察肇事云云。
二、本院查：
　　（一）被告係臺北縣五股鄉○○路七十七巷十六號大欣公司
　　　　　員工，負責該公司堆高機（屬非汽車之動力機械）之
　　　　　駕駛，工作內容係駕駛堆高機裝卸貨物。其於九十五
　　　　　年七月二十四日中午十二時五分許，在上址工廠內操
　　　　　作堆高機作業時，在廠外道路與被害人丁○所騎乘之
　　　　　車號ＣＶ９－８９０號重型機車碰撞，致丁○人車倒
　　　　　地滑行，因而受有左上臂約十二公分ｘ四公分擦傷、
　　　　　左肘約五ｘ一公分擦傷、右膝約三ｘ三公分擦傷、左
 　　　 　膝約五ｘ二公分擦傷等傷害之事實，業據被告在警詢
　　　　　、偵查、原審及本院審理中供承在卷，核與被害人丁○指訴之情節相符，並有道路交通事故現場圖、道路
　　　　　交通事故調查報告表（一）、（二）、臺北市立聯合
　　　　　醫院和平院區診斷證明書各一紙，現場照片十二張在
　　　　  卷可稽。
　　（二）被告於本院審理中雖否認過失，辯稱：伊已盡注意義
　　　　　務云云。惟被告所駕駛之堆高機，為非屬汽車範圍之
　　　　　動力機械，且依其原廠設計製造之構造、功能及用途
　　　　　等，係屬不具備行車安全性能而僅專供場站內使用之
　　　　　非汽車動力機械，為道路交通安全及堆高機使用安全
　　　　　考量，不宜行駛公路，此有被害人所提出之交通部公
          路總局臺北區監理所九十六年二月一日北監運字第０
          九六００二二二七七號函在卷可按，從而被告將本件
          堆高機駛出廠外，欲橫越駛入廠前車道至貨車卸貨，
          其駕駛行為已有不當。況被告於偵查中已自承：其將
          堆高機車駛出去時是看左邊，被害人若不逆向就不會
          撞上，其沒有必要兩邊都去看等語（見偵查卷第三四
          頁），顯見被告未確實注意左右來車情形，即貿然駛
          出廠外橫越巷道。又本件車禍經檢察官送臺灣省臺北
          縣區車輛行車事故鑑定委員會鑑定結果，就本件車禍
          發生之肇事主因亦認係被告駕駛堆高機，路外駛入車
          道未注意左右來車所致，亦有臺灣省臺北縣區車輛行
          車事故鑑定委員會九十五年十二月十三日北縣鑑字第
          九五一七二五號鑑定意見書附卷可按（見偵查卷第三
          九頁）。益見被告只注意左方來車，而未注意右方來
          車，以致發生本件車禍，被告既考領有駕駛執照，當
          熟知上開規定，其於上揭時地駕駛堆高機，應注意能
          注意而不注意上開規定，以致肇事，自有過失，而被
          害人亦因此受有上開傷害，被告之過失行為與被害人
          之傷害間具有相當因果關係。
  　（三）至被告另辯稱：本件車禍係因被害人車速太快，且逆
　　　　　向行駛云云。惟被告就本件車禍之發生顯有過失，已
　　　　　如上述，而被害人丁○騎乘機車接近被告之工廠時，
　　　　　係因其行車方向前方之車道上停有被告欲卸貨之貨車
　　　　　，因而向左繞道行駛，且依被害人丁○於警詢指稱：
　　　　　其當時是下坡路段，有帶煞車，車速約在二十公里以
　　　　　下等語（見偵查卷八頁）；此外，別無證據可以證明
　　　　　被害人當日有超速行駛之情形，而本件車禍經鑑定結
          果，亦認被害人丁○並無肇事因素，有上開鑑定意見
  　　　  書可按，是尚難遽認被害人對車禍發生與有過失。況
　　　　　縱認被害人與有過失，亦僅係與被告之過失併為車禍
  　　　　之發生原因，不能因此解免被告之刑責，被告此部分
    　　　辯解亦無可採。
    （四）本件車禍發生後，被害人丁○自行返家告知其配偶莊
          勝雄上情，乙○○遂前往上址工廠理論，並與丙○○
          就車禍發生經過及責任歸屬有所爭執，二人乃推由乙○○報警處理。嗣臺北縣政府警察局蘆洲分局德音派
          出所警員戊○○據報前往肇事現場，因未見事故現場
          車輛，遂進入工廠詢問是否有人報案，適丙○○在場
          ，即在有偵查犯罪職權之公務員尚未知悉犯罪前，主
          動向到場處理之警員戊○○坦承肇事，約十餘分鐘後
          ，莊聖雄才趕赴現場，戊○○認此屬交通事故，再轉
　　　　　通知臺北縣政府警察局蘆洲分局交通分隊警員甲○○
          到場處理，業據乙○○、戊○○於本院證述在卷（見
          本院卷第一五頁、三三頁、三九頁）。雖被告事後對
　　　    肇事責任之歸屬有所爭執，但其行為仍不失為自首。
  　（五）本院認卷證資料已明，被告具狀請求將本案送請鑑定
　　　　　機關覆議，本院認無必要，附此敘明。
　　綜上所述，本案事證已臻明確，被告過失傷害犯行洵堪認定
    ，應予依法論科。
三、查被告係大欣公司之員工，負責該公司堆高機之駕駛，工作
    內容係駕駛堆高機裝卸貨物，為從事駕駛業務之人，業據其
    供承在卷。其於執行業務中肇事，致被害人丁○受傷，核其
    所為，係犯刑法第二百八十四條第二項前段之業務過失傷害
    罪。被告係在有偵查犯罪職權之公務員尚未知悉犯罪前，主
    動向到場處理之臺北縣政府警察局蘆洲分局德音派出所警員
    戊○○坦承肇事，亦據證人即警員戊○○到庭證述明確，雖
    被告對肇事責任之歸屬有所主張，然仍無礙其符合「自首」
    事實之認定，應依刑法第六十二條前段之規定減輕其刑。
四、原審調查後認事證明確而予論罪科刑，固非無見。但：(一)
    刑法第六十二條有關「自首」減刑之規定，自九十五年七月
    一日起採「得減制」，由法院審斟個案具體之情形適用之。
    而本件符合自首之情形，已如前述，本院審酌本案情形認為
    應予減刑，原審未予適用，尚有未洽：(二)中華民國九十六
    年罪犯減刑條例自九十六年七月十六日起施行，本件符合該
    條例第二條第一項第三款之情形，應依法減輕其刑二分之一
    ，原審未及審酌減刑，亦有不當。是被告上訴否認犯罪固無
    理由，但原判決既有上開可議之處，自應由本院撤銷原判決
    ，並審酌被告前無犯罪科刑紀錄（見卷附臺灣高等法院被告
    前案紀錄表），及被告之過失程度、被害人丁○所受之傷勢
    ，被告犯罪後之態度，及尚未與被害人達成民事和解，賠償
    損害等一切情狀，量處拘役五十日，減為拘役二十五日，並
    諭知易科罰金之折算標準，以示懲儆。
據上論斷，應依刑事訴訟法第三百六十九條第一項前段、第三百
六十四條、第二百九十九條第一項前段，刑法第二百八十四條第
二項前段、第六十二條前段、第四十一條第一項前段，刑法施行
法第一條之一，中華民國九十六年罪犯減刑條例第二條第一項第
三款、第七條、第九條，判決如主文。
本案經檢察官周誠南到庭執行職務。
中　　華　　民　　國　　96　　年　　9 　　月　　18　　日
                  刑事第四庭  審判長法  官  蔡秀雄
                                    法  官  周煙平
                                    法  官  鄭水銓
以上正本證明與原本無異。
本判決不得上訴。
                                    書記官  劉貞達
中　　華　　民　　國　　96　　年　　9 　　月　　20　　日
附錄本案論罪科刑法條全文
刑法第二百八十四條：
因過失傷害人者，處六月以下有期徒刑、拘役或五百元以下罰金
，致重傷者，處一年以下有期徒刑、拘役或五百元以下罰金。
從事業務之人，因業務上之過失傷害人者，處一年以下有期徒刑
、拘役或一千元以下罰金，致重傷者，處三年以下有期徒刑、拘
役或二千元以下罰金。
